臺灣高等法院刑事判決　　　　　　　　　　　　　九十一年度上訴字第三一五七號
　　上　訴　人　臺灣板橋地方法院檢察署檢察官
　　被　　　告　乙○○
右上訴人因被告偽造文書等案件，不服臺灣板橋地方法院九十一年度訴字第一０八七
號，中華民國九十一年九月十二日第一審判決（起訴案號：臺灣板橋地方法院檢察署
九十年度偵緝字第一二三八、一二三九號）提起上訴，本院判決如左：
    主  文
上訴駁回。
    事  實
一、乙○○明知其有眾多負債，已無支付貨款之能力，竟意圖自己不法之所有，於民
    國（下同）八十七年三月間，在臺北縣板橋市○○路○段一０三號十一樓其所籌
    設之公司處，向「立特家具有限公司」（以下簡稱立特公司）派遣之業務員舒明
    志詐購辦公家具一批計新台幣（下同）三十萬二千七百九十三元（起訴書及原判
    決均誤載為三十二萬七千七百九十三元），並簽發支票一紙交付立特公司以資取
    信，使立特公司誤信其資力而如期交付貨物。嗣上開支票退票後，乙○○則以發
    票人為江銘堂、票號ＣＡ0000000，八十七年十月三十一日期，面額四十
    三萬七千二百元，富邦銀行土城分行為付款人之支票以塘塞拖延，立特公司原不
    接受，惟乙○○另以其名義簽發面額為十一萬元、十九萬二千七百九十三元之本
    票各一紙以為擔保，立特公司方予接受，惟該江銘堂名義之上開支票屆期提示，
    再度遭退票，立特公司欲前往取回銷售之家具時，發現已人去樓空，始知受騙。
二、又乙○○於八十八年三月間，與甲○○等人合資籌設「億倍盛專業物流快遞公司
    」，因公司業務需要，甲○○遂同意乙○○以甲○○個人名義申請室內電話五支
    供公司使用，並交付身分證影本及印章一枚予乙○○處理申請電話事宜。詎乙○
    ○申請五支市內電話使用後，竟在未徵得甲○○之同意下，擅自於八十八年四月
    二十七日，再度以甲○○之名義向中華電信股份有限公司台灣北區電信分公司板
    橋營運處（以下簡稱中華電信板橋處）以電話申請裝設市內電話二支（電話號碼
    為00000000、00000000），並於裝機人員於八十八年四月二十
    九日前往臺北縣板橋市○○路○段二五六號八樓處裝機時，於出示甲○○之身分
    證影本後，偽稱係甲○○之代理人，接續在二張市內電話業務申請書之「新用戶
    簽章」欄上盜蓋甲○○之印章，並接續在前開申請書上偽簽甲○○之簽名署押各
    一枝(共二枚)而偽造「甲○○」名義之市內電話業務申請書，意以「甲○○」為
    申請人申請前開市內電話使用，再持交裝機人員以為行使，足以生損害於甲○○
    及中華電信公司。嗣甲○○因中華電信公司向其催討上開電話之通話費時，始知
    前情。
三、案經立特公司訴請臺灣士林地方法院檢察署檢察官呈請臺灣高等法院檢察署核轉
    臺灣板橋地方法院檢察署及甲○○訴由臺北縣警察局海山分局報請臺灣板橋地方
    法院檢察署檢察官偵查起訴。
    理  由
一、訊據被告乙○○否認有詐欺、行使偽造文書之犯行，辯稱：當時買家具是來籌組
    顧問公司用的，本來要辦貸款，但未能貸得，事後伊簽發之支票退票，才交付發
    票人為「江銘堂」的客票應急，家具後來是被伊債權人搬去抵債，伊付不出款項
    時，有請立特公司舒經理將家具搬回，但他們還來不及將家具取回時，就被伊之
    債權人先行搬走。申請電話部分確實經甲○○同意，伊公司以甲○○名義申請之
    電話共七支，五支是甲○○本人申請，二支是用電話申請，簽甲○○姓名是電信
    公司的人叫伊簽的云云。然查：
（一）詐欺部分－上開詐欺之事實，業據證人即曾任立特公司經理舒明志於原審證稱
      ：伊公司送貨完畢，多次前去請領貨款，但都沒有獲支付，起初被告是拿本人
      的支票給付，退票後再拿「江明堂」的支票，又退票後才換本票，因被告是第
      二次跟伊公司交易，第一次交易金額是十萬元以下，貨款有如期支付，所以再
      次交易時就無起疑，且被告在交易時也表示不久後會有款項進帳，伊公司才會
      與之交易，但後來退票情形發生，被告才表示她的財力有問題無法支付貨款，
      伊即表示可分期解決，當時被告並無明確表示接受與否，但有說願意談，過幾
      天伊到被告公司時，發現伊公司送去的家具已經全部被搬走了等語明確，並有
      出貨單、支票及退票理由單等附卷可稽。再佐以被告於原審審理時供稱：家具
      是籌組顧問公司用的，公司是伊一人開設，資本額打算用信用貸款而來，沒有
      想到信用貸款沒有核下來，所以伊才無力支付貨款，伊之前的負債則是伊與伊
      先生多年的債務等語，可知被告於購買傢俱時，已有負債在身，且亦無其他資
      金用以支付所購買之物品，為無資力之人，其卻仍向告訴人立特公司購買高達
      三十萬餘元之家具一批，並於退票後設法拖延貨款給付期限，致立特公司未能
      及時將家具搬回，有不法所有之意圖甚明。而被告向立特公司詐購家具總價值
      三十萬二千七百九十三元，據立特公司於告訴狀（見臺灣士林地方法院檢察署
      八十九年度偵字第五八二號卷第二頁）、律師催告函（見同上偵卷第十八頁）
      陳明，且被告簽發以供付款擔保之本票二張分別係十一萬元、十九萬二千七百
      九十三元，合計三十萬二千七百九十三元甚明。告訴人立特公司之代表人丙○
      ○於警局偵訊時，就賣家具給被告之金額陳稱：新台幣拾貳仟柒佰玖拾元
      等語（見同上偵卷第二頁背面），顯係於「新台幣拾」與「貳仟」之間漏一
      「萬」字，起訴書及原判決載為三十二萬七千七百九十三元，顯屬誤載，原判
      決該部分應予訂正，併予敘明。
（二）行造偽造私文書部分－右開行造偽造私文書之事實，業據告訴人甲○○指陳不
      移，核與證人袁大衛證稱：當時伊等合夥人是決定申請五支電話，但因公司執
      照尚未下來，所以甲○○就答應先以他名義申請，但不知何故他名下又多了二
      支電話，等到電話公司催討帳單時伊等才知道等語相符。是於八十八年四月二
      十七日，被告再度以甲○○名義向中華電信板橋處申請裝設之0000000
      0、00000000號之市內電話二支時，並未徵得告訴人甲○○同意之事
      實已臻明確，並有被告所偽造於八十八年四月二十七日申請，同年月二十八日
      裝機使用之「甲○○」名義之市內電話業務申請書二紙附卷（見中華電信板橋
      處函送附於原審卷第六十六頁之市內電話業務申請書影本）可稽，其犯行堪以
      認定。
二、核被告所為，係犯刑法第三百三十九條第一項之詐欺取財罪及刑法第二百十六條
    、第二百十條之行使偽造私文書罪。被告偽造署押、盜用印章乃係偽造私文書之
    階段行為，而偽造私文書之低度行為，應為行使之高度行為所吸收，均不另論罪
    。公訴人雖未敘及被告行使私文書罪部分之犯行，惟該部分與起訴之偽造私文書
    罪間有高低度行為之吸收關係，為起訴效力所及，本院應併予審判。又被告所犯
    上開二罪間，犯意各別，行為亦殊，應分別論罪併合處罰。
三、原審以被告罪證明確，適用刑法第二條第一項前段、第二百十六條、第二百十條
    、第三百三十九條第一項、第四十一條第一項前段、第二項、第五十一條第五款
、第七十四條第一款、第二百十九條，罰金罰鍰提高標準條例第一條前段、第二
    條規定，並審酌被告之品行、犯罪動機、目的、手段、所生之危害及犯罪後態度
    等一切情狀，就被告所犯詐欺取財、行使偽造私文書二罪分別量處有期徒刑五月
    、四月，且以被告行為後，刑法第四十一條業已於九十年一月十日修正公布為犯
    最重五年以下有期徒刑以下之刑之罪，而受六個月以下有期徒刑或拘役之宣告，
    因身體、教育、職業、家庭之關係或其他正當事由，執行顯有困難者，得以一元
    以上三元以下折算一日，易科罰金，經比較新舊法結果，以新法較有利於被告，
    就所處有期徒刑均諭知易科罰金之折算標準，並定其應執行刑。另審酌被告雖曾
    於八十三年間因侵占案件，經最高法院八十三年台上字第五一三０號撤銷原判決
    改判處有期徒刑六月，緩刑三年確定，惟其於緩刑期屆滿而緩刑之宣告未經撤銷
    ，依刑法第七十六條規定，其刑之宣告失其效力，有臺灣高等法院檢察署刑案紀
    錄簡覆表一紙在卷可按，被告前所受刑之宣告既已失其效力，即與未曾受有期徒
    刑之宣告相同，與刑法第七十四條第一款「未曾受有期徒刑以上刑之宣告」之要
    件相符，且被告業與告訴人立特公司、甲○○間均已達成民事和解，有被告出具
    之切結書二紙在卷可稽，認對被告所宣告之刑，以暫不執行為適當，併宣告緩刑
    三年，以啟自新。就偽造之市內電話業務申請書上「甲○○」簽名署押共二枚，
    依刑法第二百十九條規定宣告沒收。經核認事用法均無不合，量刑及緩刑之宣告
    亦屬妥適。檢察官上訴意旨指摘原判決於被告未履行和解條件前，即宣告緩刑為
    不當。惟查告訴人立特公司之代表人丙○○於本院九十一年十一月十二日審判時
    陳稱：「無（意見），我有跟他（指被告）和解，他願意分期，一個月一萬元」
    等語；關於告訴人甲○○部分，告訴人甲○○於原審九十一年八月二十九日審判
    時陳稱：被告已與伊和解，伊沒有意見等語，被告本院九十一年十一月十二日審
    判時亦供稱有照和解條件履行等情。因係分期給付，尚難以被告未完全履行和解
    條件前，即認宣告緩刑為不當。其上訴為無理由，應予駁回。
據上論斷，應依刑事訴訟法第三百六十八條，判決如主文。
本案經檢察官施慶堂到庭執行職務。
中      華      民      國    九十一    年     十一     月    二十六    日
                              臺灣高等法院刑事第三庭
        審判長法  官  張  連  財
                                        法  官  張  傳  栗
                                        法  官  李  英  勇
右正本證明與原本無異。
行使偽造私文書部分如不服本判決應於收受送達後十日內向本院提出上訴書狀，其未
敘述上訴之理由者並得於提起上訴後十日內向本院補提理由書（均須按他造當事人之
人數附繕本）。
                                        書記官  陳  玲  憶
中      華      民      國    九十一    年     十一     月     二十七   日
附錄本案論罪科刑法條全文：
刑法第三百三十九條
意圖為自己或第三人不法之所有，以詐術使人將本人或第三人之物交付者，處五年以
下有期徒刑、拘役或科或併科一千元以下罰金。
以前項方法得財產上不法之利益或使第三人得之者，亦同。
前二項之未遂犯罰之。
刑法第二百十六條
行使第二百十條至第二百十五條之文書者，依偽造、變造文書或登載不實事項或使登
載不實事項之規定處斷。
刑法第二百十條
偽造、變造私文書，足以生損害於公眾或他人者，處五年以下有期徒刑。
